臺灣新竹地方法院民事判決　　　　　　　94年度重訴字第21號
原　　　　告　戊○○
　　　　　　　丁○○○
　　　　　　　丙○○
　　　　　　　乙○○
上 二人共 同　己○○
法 定代理 人　　　　　　段516號
共　　　　同　吳聖欽律師
訴 訟代理 人
複　代理　人　甲○○
被　　　　告　協新廣告有限公司
兼法定代理人　庚○○
共　　　　同　陳詩文律師
訴 訟代理 人　路春鴻律師
複　代理　人　吳寶秀
上列當事人間請求損害賠償事件，本院於民國94年9月29日言詞
詞辯論終結，判決如下：
    主  文
被告應連帶給付原告戊○○新臺幣柒拾貳萬伍仟玖佰拾陸元，
及自民國九十四年八月十六日起至清償日止，按週年利率百分之
五計算之利息。
被告應連帶給付原告丁○○○新臺幣柒拾柒萬仟壹佰零肆元，
及自民國九十四年八月十六日起至清償日止，按週年利率百分之
五計算之利息。
被告應連帶給付原告丙○○新臺幣肆萬伍仟伍佰柒拾玖元，及自
民國九十四年八月十六日起至清償日止，按週年利率百分之五計
算之利息。
被告應連帶給付原告乙○○新臺幣柒萬壹仟柒佰壹拾元，及自
民國九十四年八月十六日起至清償日止，按週年利率百分之五計
算之利息。
原告其餘之訴駁回。
訴訟費用由被告連帶負擔十分之三；餘由原告共同負擔。
本判決第三項得假執行，但被告如於假執行程序實施前，以新臺
幣肆萬伍仟伍佰柒拾玖元為原告預供擔保，得免為假執行。
本判決第四項得假執行，但被告如於假執行程序實施前，以新臺
幣柒萬壹仟柒佰壹拾元為原告預供擔保，得免為假執行。
    事實及理由
一、事實摘要：
(一)、原告主張：
１、被告協欣廣告有限公司（下稱協欣公司）所營事業項目為一
    般廣告服務業，為經行政院勞工委員會依勞工安全衛生法第
    4條第1項第15款規定公告指定為適用勞工安全衛生法之事業
    ，而被告庚○○係協欣公司法定代理人，為事業經營負責人
    ，即勞工安全衛生法及勞動基準法所稱之雇主，亦明知雇主
    對於有防止墜落等之虞之作業場所所引起之危害，應有符合
    標準之必要安全衛生設備，且對於在高度 2公尺以上之處所
    進行作業，勞工有墜落之虞者，應以架設施工架等方法設置
    工作台，倘設置工作台有困難時，應採取張掛安全網，並應
    使勞工確實使用安全帶、安全帽及其他必要之防護具，而依
    當時情況，並無不能注意之情事，然被告庚○○竟疏未注意
    及此，於民國93年 4月28日，被害人陳鈺全至被告協欣公司
    所承攬位於新竹市○○路37號前之工作現場從事廣告看板修
    改工作時，被告庚○○並未以架設施工架等方法設置工作台
    ，亦未採取張掛安全網等防止墜落危險之措施，復未提供安
    全帽、安全帶予被害人陳鈺全使用，致使被害人陳鈺全於當
    日11時10分許，在上址2樓外牆沿廣告看板鐵架往3樓攀爬施
    工時，因肩膀誤觸隔壁新竹市○○路39號之冷氣而觸電，不
    慎墜落至中正路39號 1樓之鐵製遮雨棚後繼續翻落，使其頭
    、胸部正面撞及下方自小貨車之右側鐵製車斗再掉落車上，
    經送醫急救，仍因頭、胸部頓力損傷而不治死亡，而被告庚○○涉嫌業務過失致死等案件，業經本院93年度勞安訴字第
    3號刑事判決有期徒刑6月在案，爰依勞動基準法第59條之規
    定請求被告補償。
２、按因故意或過失，不法侵害他人之權利者，負損害賠償責任
    ；違反保護他人之法律，致生損害於他人者，負賠償責任；
    不法侵害他人致死者，對於支出醫療及增加生活上需要之費
    用或殯葬費之人，亦應負損害賠償責任；被害人對於第三人
    負有法定扶養義務者，加害人對於該第三人亦應負損害賠償
    責任；不法侵害他人致死者，被害人之父、母、子、女及配
    偶，雖非財產上之損害，亦得請求賠償相當之金額，民法第
    184條第1項前段、第185條、第192條第1、2項及第 194條分
    別定有明文。原告戊○○、丁○○○、丙○○、乙○○分別
    為被害人陳鈺全之父、母、長子、次子，爰依上開民法規定
    ，請求被告負連帶賠償責任。
３、被害人陳鈺全生前受僱於被告，日薪新臺幣（下同） 1,078
    元，月薪32,340元，被告已給付之 300,000元之喪葬費用，
    並另外賠付 200,000元之賠償金，而被告為被害人陳鈺全投
    保團體意外險，係其基於僱傭關係，提供被害人陳鈺全及其
    家屬之福利，與被告依法應為被害人陳鈺全投保之勞工保險
    ，各屬獨立之保險契約關係，且被告為被害人陳鈺全投保之
    團體意外險，被保險人係陳鈺全，受益人亦陳鈺全，並非以
    被告本人為被保險人之責任險，顯無從以該團體意外保險金
    抵充被告之補償責任或民法侵權行為損害賠償責任，即被告
    不得抗辯以依勞動基準法第59條規定應給付原告丙○○、乙○○之補償，抵充對原告戊○○、陳黃菊妹之損害賠償，且
    南山人壽之團體意外保險，係被告基於僱傭關係，提供被害
    人陳鈺全及其家屬之福利，不得主張抵充，退萬步言，南山
    人壽之保險給付對象為原告丙○○、乙○○，而非原告戊○○、陳黃菊妹，是縱能抵充，亦不得對原告戊○○、陳黃菊
    妹二人主張。
４、原告戊○○、丁○○○分別為被害人陳鈺全之父、母親，而
    陳鈺全死亡時，原告戊○○、丁○○○分別為64歲及60歲，
    依內政部公佈之91年臺閩地區簡易生命表所載，原告戊○○
    、丁○○○各尚有平均餘命15.84年及21.94年，因原告戊○○、丁○○○夫妻互負扶養義務，另有子女己○○、陳俊竹
    、陳鈺皇等 3人應與陳鈺全平均分擔扶養義務，則參諸行政
    院主計處編印之中華民國臺灣地區92年家庭收支調查報告資
    料，平均每戶可支配所得及最終消費支出 666,372元（平均
    每戶人口數為3.53人），折算每人每月消費支出為18,877元
    ，以上開每人每月消費支出18,877元為準，依霍夫曼計算法
    扣除中間利息（第一年不扣利息），陳鈺全對原告戊○○應
    負擔扶養費用538,646元（計算式：【 18,877×12＋18,877
    ×12×10.00000000＋18,877×12×0.00000000×0.84】÷5
    =538,646），陳鈺全對原告丁○○○應負擔扶養費用682,95
    2元（計算式：【18,877×12＋18,877×12×13.00000000＋
    18,877×12×0.00000000×0.94】÷5=682,952）。
５、原告丙○○、乙○○為被害人陳鈺全之子，而陳鈺全死亡時
    ，原告丙○○、乙○○分別為10歲 5個月及9歲4個半月，原
    告丙○○、乙○○亦不能以自己財產維持生活且無謀生能力
    ，自均得受被害人陳鈺全之扶養，是陳鈺全對其等自負有法
    定扶養義務，又因原告丙○○、乙○○之母周莉婷亦應負扶
    養義務，原告丙○○、乙○○分別按9年7個月及10年 7個半
    月計算扶養期間，以上開每人每月消費支出18,877元為準，
    依霍夫曼計算法扣除中間利息（第一年不扣利息），原告丙○○之扶養費總額為 905,068元（計算式：【18,877×12＋
    18,877×12×6.00000000＋18,877×12×0.00000000×7/12
    】÷2=905,068），原告乙○○之扶養費總額為984,806元（
    計算式：【18,877×12＋18,877×12×7.00000000＋18,877
    ×12×0.00000000×7.5/12】÷2=984,806）。
６、被害人陳鈺全與其妻離婚之後，原告丙○○、乙○○為陳鈺
    全所獨力扶養，原本已欠缺母愛關懷，今又遭逢父喪，失怙
    之痛令幼小心靈蒙上陰霾；而被害人陳鈺全正值青壯之年，
    兢兢業業於工作，正期待有所作為之際，即因被告庚○○疏
    於勞工安全之維護而意外死亡，原告戊○○、丁○○○老年
    喪子，內心之悲痛可想而知，原告等 4人各請求精神慰撫金
    600,000 元應屬適當等語，並聲明：被告應連帶給付原告戊○○1,138,646元，被告應連帶給付原告丁○○○1,282,952
    元，被告應連帶給付原告丙○○ 1,505,068元，被告應連帶
    給付原告乙○○ 1,584,806元，及均自起訴狀繕本送達翌日
    起迄清償之日止，按週年利率百分之5計算之利息。
(二)、被告則以：
１、按勞工因遭遇職業災害而致死亡、殘廢、傷害或疾病時，雇
    主應依左列規定予以補償，但如同一事故，依勞工保險條例
    或其他法令規定，已由雇主支付費用補償者，雇主得予抵充
    之；雇主依前條規定給付之補償金額，得抵充就同一事故所
    生損害之賠償金額，勞動基準法第59條及第60條分別定有明
    文。又依內政部74年 8月10日（74）台內勞字第328548號函
    示：「雇主依勞工保險或為勞工投保商業保險者，得就勞工
    保險給付或該商業保險中由雇主擔負保險費所得保險給付抵
    充勞動基準法所定職業災害補償費，因此不足額之部分仍應
    由雇主補足」從而，企業員工團體保險之保險給付，自可抵
    充勞動基準法之職業災害補償費。被告於事故發生後，即陸
    續支付原告等現金 500,000元，又以「南山人壽保險股份有
    限公司」之團體意外傷害保險，賠付原告丙○○、乙○○各
    500,000元，且被告所賠付原告丙○○、乙○○上開各 500,
    000 元金額，係以「協欣廣告有限公司」為要保單位，由「
    協欣廣告有限公司」自行繳費（員工陳鈺全並未繳費），為
    其所屬員工等合計 7員投保之團體意外傷害保險等商業保險
    （當包含因職災所發生之意外事故保險，如本件意外墜落）
    ，依上開勞動基準法規定及內政部函示，原告丙○○、乙○○由被告2人雇主所負擔之保費而領得合計1,000,000元保險
    給付，無論就勞動基準法之職業災害補償費或民法之侵權行
    為損害賠償部分，被告均可於本件損害賠償請求中主張抵充
    。
２、原告所依據之行政院主計處編印之中華民國臺灣地區92年家
    庭收支調查報告資料，每人每月消費支出18,877元，似計算
    有誤，且與原告等人實際居住於新竹縣且實務所採信之每人
    每月消費支出13,929元有所差異，又該金額顯與年度綜合所
    得扣繳扶養金額74,000元相距過大，是顯難依原告所憑數據
    ，請求扶養費用。依卷附90至92等年度綜合所得稅及戶籍謄
    本等資料，得知被害人陳鈺全自身尚由其三哥陳鈺皇撫養，
    而其子女即原告丙○○、乙○○亦由其二哥陳俊竹撫養，準
    此足徵被害人陳鈺全生前因個人因素，其工作收入極不穩定
    ，尚賴其兄長、父母等金錢資助，焉有其他金錢扶養原告等
    人，此與本院另案93年度家訴字第 9號之家扶中心調查報告
    所述：「被害人陳鈺全生前因薪水少無法維持基本開銷」等
    情相符，是若陳鈺全生前既無扶養原告等人之充分能力，當
    不宜苛求被告應負過多之扶養費用。另依卷附之被告庚○○
    90至92年度之所得總額，分別約為780,000元、470,000元及
    370,000 元等收入尚屬低微之情形及其94年度之電子閘門財
    產所得調查明細之所得資料給付總額為 184,446元、財產總
    額計 2,481,710元等並非富裕之經濟狀況，並綜合兩造之社
    會地位、身份、經濟情況能力及陳鈺全生前扶養其應扶養之
    人等相關情形，宜採年度綜合所得稅扶養親屬每年每人寬減
    額或免稅額74,000元之標準認定被告對於原告 4人所應負之
    法定扶養金額為當等語，資為抗辯，並聲明：原告之訴駁回
    ，如受不利判決，願供擔保請准宣告免為假執行。
二、程序部分：
    按訴狀送達後，原告不得將原訴變更或追加他訴，但請求之
    基礎事實同一者，或擴張或減縮應受判決事項之聲明者，或
    不甚礙被告之防禦及訴訟之終結者，不在此限；被告於訴之
    變更或追加無異議，而為本案之言詞辯論者，視為同意變更
    或追加，民事訴訟法第255條第1項第2、3、7款及同條第2項
    定有明文。經查原告起訴時就原告丙○○、乙○○部分之請
    求金額原各為2,410,136元及2,569,613元，嗣將金額減縮為
    1,505,068元及1,584,806元，核屬減縮應受判決事項之聲明
    ，自應准許。又原告起訴時係依民法侵權行為法律關係請求
    被告庚○○負損害賠償責任，嗣追加依勞動基準法第59條規
    定請求補償，並追加起訴被告協欣公司應與被告庚○○負連
    帶賠償責任，原告將原訴變更及追加他訴，既係本於同一之
    基礎事實，且不甚礙被告之防禦及訴訟之終結，並經被告於
    本院94年 8月18日言詞辯論期日對於原告所為之訴之追加表
    示無意見，而為本案之言詞辯論，揆之上開規定，應視為同
    意原告為追加訴訟，合先敘明。
三、實體部分：
(一)、原告主張被告協欣公司為勞工安全衛生法及勞動基準法所稱
    之雇主，而被告庚○○係協欣公司法定代理人，為事業經營
    負責人，因被告之過失導致被害人陳鈺全死亡，即被害人陳
    鈺全之死亡結果與被告庚○○之過失行為間有因果關係，而
    被告協欣公司為被害人陳鈺全之雇主，故被告 2人對原告應
    負連帶賠償責任，且經本院93年度勞安訴字第 3號刑事判決
    被告有罪確定，又被告已賠付原告喪葬費用 300,000元及賠
    償金200,000 元，另原告丙○○、乙○○已各自南山人壽保
    險股份有限公司受領 500,000元保險理賠之事實，業據提出
    與其所述相符之本院93年度勞安訴字第 3號刑事判決、南山
    人壽團體意外傷害保險保單首頁、支票 2紙等件為證，且經
    本院依職權調閱本院93年度勞安訴字第 3號業務過失致死等
    刑事卷宗查核無誤，復為被告所不爭執，自堪信原告此部分
    之主張為真實。至原告主張被告為陳鈺全投保之團體意外險
    ，與被告依法應為陳鈺全投保之勞工保險，各屬獨立之保險
    契約關係，無從以該團體意外保險金抵充被告之補償責任或
    民法侵權行為損害賠償責任，且關於扶養費之計算應以行政
    院主計處編印之中華民國臺灣地區92年家庭收支調查報告資
    料，平均每戶可支配所得及最終消費支出 666,372元（平均
    每戶人口數為3.53人），折算每人每月消費支出為18,877元
    為標準等語，則為被告否認，並以前詞置辯，是本件經整理
    爭點後所應審究者為：原告丙○○、乙○○已受領之南山人
    壽團體意外傷害保險 1,000,000元是否可扣抵損害賠償？扶
    養費及慰撫金之計算標準為何？茲說明如下：
(二)、關於扶養費部分：
１、原告戊○○部分：
(1)、按被害人對於第三人負有法定扶養義務者，加害人對該第三
    人亦應負損害賠償責任，民法第192第2項定有明文。又直系
    血親相互間之親屬，互負扶養之義務，受扶養權利者，以不
    能維持生活而無謀生能力者為限。有關無謀生能力之限制，
    於直系血親尊親屬，不適用之，而夫妻互負扶養之義務，其
    負扶養義務之順序與直系血親卑親屬同，其受扶養權利之順
    序與直系血親尊親屬同，民法第1114條、第1117條、第1116
    之1條亦分別規定。經查，原告戊○○民國29年8月15日出生
    ，為被害人陳鈺全之直系血親尊親屬，於陳鈺全於93年 4月
    28日死亡時，年齡為64歲，此有其戶籍謄本可考，而原告戊○○於90年間之薪資及利息收入合計為55,586元；91年間之
    薪資及利息收入合計為 112,150元；92年間之利息收入則為
    54,287元；93年間所得為43,544元，且有坐落新竹縣新豐鄉
    ○○村○鄰○○路192號、與坐落新竹縣新豐鄉○○村○○路
    ○段198號之房屋2棟，及位在新竹縣新豐鄉○○段367地號、
    370地號、524地號、536地號與位在新竹縣新豐鄉○○段109
    6地號、1099地號、1100地號、1140地號1170地號等9筆土地
    ，此有財政部臺灣省北區國稅局新竹縣分局94年3月11 日北
    區國稅竹縣二字第0941003322號函、及稅務電子閘門財產所
    得調件明細表附卷可佐，衡情原告戊○○已高齡64歲，若無
    特殊原因，當鮮有人願以高薪聘僱，至於其雖擁有田地、房
    產，惟亦難苛求其須因此事故變賣家產維持生計，是原告戊○○並無固定收入且所得甚微，全賴子女扶養，此亦為被告
    所不爭執，即合於民法第1117條第1 項「不能維持生活」之
    要件，而被害人陳鈺全對原告戊○○負有法定扶養義務，原
    告戊○○向被告請求負擔扶養費用，尚無不合。又依內政部
    統計處之統計，91年臺閩地區男性平均餘命，其時其平均餘
    命為15.84 年。惟原告戊○○尚育有己○○、陳俊竹、陳鈺
    皇等3 子及配偶丁○○○，亦據原告戊○○陳述綦詳，並提
    出戶籍謄本可稽，則被害人陳鈺全自得與兄弟己○○、陳俊
    竹、陳鈺皇及原告丁○○○負擔扶養原告戊○○之義務。
(2)、原告戊○○主張以每月18,877元即每年 226,524元計算之扶
    養費，與財政部所頒90年度扶養親屬寬減額未滿70歲之納稅
    義務人每人每年可扣除74,000元之標準差距甚大，且查，被
    害人陳鈺全於92年間及93年間並無任何所得、財產資料，係
    以廣告招牌為業，原有固定雇主，但因薪水少無法維持基本
    開銷， 1個月前甫換雇主，以日薪方式獲得較高酬勞，每月
    約30,000元，並參以被告協新廣告有限公司係一資本總額為
    1,000,000 元，股東為被告庚○○、被告之妻曾寶玉、被告
    之子女魏育珍、魏嘉宏、魏晟洋之中小型家族企業，而被告
    庚○○90年間至92年間之所得總額，分別約為 780,000元、
    470,000元及370,000元，93年間之給付總額為 184,446元、
    財產總額計2,481,710 元收入中等之經濟狀況，有財政部臺
    灣省北區國稅局新竹縣分局94年 3月11日北區國稅竹縣二字
    第0941003322號函、稅務電子閘門財產所得調件明細表、家
    庭扶助基金會新竹分事務所（新竹家庭扶助中心）訪視報告
    、及有限公司變更登記表各 1份在卷可參，且經本院依職權
    調閱93年度家訴字第 9號停止親權卷宗核閱屬實，是按被告
    主張每年74,000計算之扶養費為宜，並以霍夫曼計算法扣除
    中間利息計算一次給付之金額，應為 879,816元，其計算式
    為：【 74,000×11.00000000（此為應受扶養15年之霍夫曼
    係數）+ 74,000×0.84×（11.00000000-00.00000000）=87
    9,816 （小數點以下四捨五入）】，惟此期間被害人陳鈺全
    既應與其兄弟己○○、陳俊竹、陳鈺皇及丁○○○負擔扶養
    原告戊○○之義務，是被害人陳鈺全應負擔扶養原告戊○○
    之費用即為前開費用之5分之1即175,963元（879,816÷
    5=175, 963，小數點以下四捨五入），故原告戊○○就此主
    張扶養費用損害在175,963元範圍內，為有理由，應予准許
    ，逾此範圍，則屬無據，應予駁回。
２、原告丁○○○部分：
    按直系血親相互間之親屬，互負扶養之義務，受扶養權利者
    ，以不能維持生活而無謀生能力者為限。有關無謀生能力之
    限制，於直系血親尊親屬，不適用之，而夫妻互負扶養之義
    務，其負扶養義務之順序與直系血親卑親屬同，其受扶養權
    利之順序與直系血親尊親屬同，民法第1114條、第1117條、
    第1116之1 條分別定有明文，則直系血親尊親屬以不能維持
    生活之情形，始得請求扶養費。經查，原告丁○○○民國33
    年 7月20日出生，為被害人陳鈺全之直系血親尊親屬，於陳
    鈺全於93年 4月28日死亡時，年齡為60歲，此有其戶籍謄本
    可考，而原告丁○○○於90年間至93年間均無任何所得收入
    ，此有財政部臺灣省北區國稅局新竹縣分局94年 3月11日北
    區國稅竹縣二字第0941003322號函、及稅務電子閘門財產所
    得調件明細表附卷可稽，衡情原告丁○○○久未投入職場，
    又已高齡60歲，若無特殊原因，當鮮有人願以高薪聘僱，是
    原告丁○○○並無固定收入，全賴配偶與子女扶養，此亦為
    被告所不爭執，即合於民法第1117條第1 項「不能維持生活
    」之要件，而被害人陳鈺全對原告丁○○○負有法定扶養義
    務，原告丁○○○向被告請求負擔扶養費用，尚無不合。又
    依內政部統計處之統計，91年臺閩地區女性平均餘命，其時
    其平均餘命係為 21.94年。惟原告丁○○○尚育有己○○、
    陳俊竹、陳鈺皇等3 子及配偶戊○○，亦據原告丁○○○陳
    述綦詳，並提出戶籍謄本可稽，則被害人陳鈺全自得與兄弟
    己○○、陳俊竹、陳鈺皇及戊○○負擔扶養原告丁○○○之
    義務。衡酌原告丁○○○、被害人陳鈺全及被告之資力等情
    形，扶養費之計算標準自應以每年74,000元計算為宜，並以
    霍夫曼計算法扣除中間利息計算一次給付之金額，應為1,11
    5,521元，其計算式為：【74,000×14.00000000（此為應受
    扶養21年之霍夫曼係數）+ 74,000×0.94×（15.00000000-
    00.00000000）= 1,115,521（小數點以下四捨五入）】，惟
    此期間被害人陳鈺全既應與其兄弟己○○、陳俊竹、陳鈺皇
    、及原告戊○○負擔扶養原告丁○○○之義務，是被害人陳
    鈺全負擔扶養原告丁○○○之費用為前開費用之5分之1即
    223, 104元（1,115,521÷5= 223,104，小數點以下四捨五
    入），故原告丁○○○就此主張扶養費用損害在223,104元
    範圍內，為有理由，應予准許，逾此範圍，則屬無據，應予
    駁回。
３、原告丙○○部分：
    按直系血親相互間互負扶養之義務，而直系血親卑親屬係直
    系血親尊親屬之第一順位扶養義務人，民法第1114條第 1款
    、第1115條第1項第1款分別定有明文，經查，原告丙○○於
    民國83年12月 4日出生，為被害人陳鈺全之長子，於陳鈺全
    於93年 4月28日死亡時，年齡為9歲又4月餘，距其成年尚有
    10歲又 7月餘，此有戶籍謄本可考，從而原告丙○○主張其
    得受扶養之期間為9年7月，應屬可採，而原告丙○○自90年
    間至93年間並無任何所得收入，此有財政部臺灣省北區國稅
    局新竹縣分局94年3月11日北區國稅竹縣二字第 0941003322
    號函、及稅務電子閘門財產所得調件明細表附卷可稽，且其
    尚在就學，可知其年幼全無資力，端賴其父母扶養，此亦為
    被告所不爭執，而被害人陳鈺全對原告丙○○負有法定扶養
    義務，原告丙○○向被告請求負擔扶養費用，尚無不合。又
    訴外人周莉婷為原告丙○○母親，亦應負有扶養義務，亦據
    原告丙○○陳述綦詳，並提出戶籍謄本可稽，則被害人陳鈺
    全自得與周莉婷共同負擔扶養原告丙○○之義務。衡酌原告
    丙○○、被害人陳鈺全及被告之資力等情，扶養費之計算標
    準自應以每年74,000元計算為宜，並以霍夫曼計算法扣除中
    間利息計算一次給付之金額，應為 591,158元，其計算式為
    ：【 74,000×7.00000000（此為應受扶養9年之霍夫曼係數
    ）+ 74,000×0.58×（8.00000000-7.00000000）= 591,158
    （小數點以下四捨五入）】，惟此期間被害人陳鈺全既應與
    周莉婷負擔扶養原告丙○○之義務，是被害人陳鈺全負擔扶
    養原告丙○○之費用應為前開費用之2分之1即295,579 元（
    591,158÷2=295,579，小數點以下四捨五入），故原告丙○○就此主張扶養費用損害在295,579元範圍內，為有理由，
    應予准許，逾此範圍，則屬無據，應予駁回。
４、原告乙○○部分：
    按直系血親相互間互負扶養之義務，而直系血親卑親屬係直
    系血親尊親屬之第一順位扶養義務人，民法第1114條第 1款
    、第1115條第1項第1款分別定有明文，經查，原告乙○○於
    民國84年12月16日出生，為被害人陳鈺全之次子，於陳鈺全
    於93年 4月28日死亡時，年齡為8歲又4月餘，距其成年尚有
    11歲又 7月餘，此有戶籍謄本可考，從而原告乙○○主張其
    得受扶養之期間為10年 7.5月，應屬可採，而原告乙○○自
    90年間至93年間並無任何所得收入，此有財政部臺灣省北區
    國稅局新竹縣分局94年3月11日北區國稅竹縣二字第0941003
    322 號函、及稅務電子閘門財產所得調件明細表附卷可稽，
    且其尚在就學，可知其年幼全無資力，端賴其父母扶養，此
    亦為被告所不爭執，而被害人陳鈺全對原告乙○○負有法定
    扶養義務，原告乙○○向被告請求負擔扶養費用，尚無不合
    。又訴外人周莉婷為原告乙○○母親，亦應負有扶養義務，
    亦據原告乙○○陳述綦詳，並提出戶籍謄本可稽，則被害人
    陳鈺全自得與周莉婷共同負擔扶養原告乙○○之義務。衡酌
    原告乙○○、被害人陳鈺全及被告之資力等情，扶養費之計
    算標準自應以每年74,000元計算為宜，並以霍夫曼計算法扣
    除中間利息計算一次給付之金額，應為643,426元，其計算
    式為：【74,000×8.00000000（此為應受扶養10年之霍夫曼
    係數）+74000×0.625×（8.00000000-0.00000000）=643,4
    26（小數點以下四捨五入）】，惟此期間被害人陳鈺全既應
    與周莉婷負擔扶養原告乙○○之義務，是被害人陳鈺全負擔
    扶養原告乙○○之費用為前開費用之2分之1即 321,713元（
    643,426÷2=321,713，小數點以下四捨五入），故原告乙○○就此主張扶養費用損害在 321,713元範圍內，為有理由，
    應予准許，逾此範圍，則屬無據，應予駁回。
(三)、關於慰撫金部分：
１、按不法侵害他人致死者，被害人之父、母、子、女及配偶，
    雖非財產上之損害，亦得請求賠償相當之金額，民法第 194
    條定有明文。慰藉金係以精神上所受無形之痛苦為準，非如
    財產損失之有價額可以計算，究竟如何始認為相當，自應審
    酌被害人及加害人之地位、家況、並被害人所受痛苦之程度
    、與其家屬之關係暨其他一切情事，定其數額（最高法院48
    年度台上字第 798號判例意旨參照），本件被害人陳鈺全為
    原告戊○○、丁○○○之子、原告丙○○、乙○○之父，原
    告戊○○、丁○○○遭受喪子之痛，原告丙○○、乙○○則
    逢喪父之痛，受有相當之精神上損害，自無可疑，其依上開
    規定請求精神慰撫金，核屬有據。
２、經查，原告戊○○、丁○○○分別係被害人陳鈺全之父母，
    在含辛茹苦將被害人陳鈺全養育長大成年，而被害人陳鈺全
    並已完成結婚、生子、就業等人生重大事項，正欲開展事業
    及反哺原告戊○○、丁○○○ 2人養育恩情之際，竟因本件
    意外事故而往生，而原告戊○○、丁○○○2人亦正值4名子
    女均已成年、就業，可頤享天年之際，竟聞愛子遭此意外事
    故身亡，除頓失心中至愛，又面臨白髮人送黑髮人之情境，
    身心自受到相當之痛苦及悲愴；而原告丙○○、乙○○於被
    害人陳鈺全死亡時尚屬稚弱之齡，且因自幼父母離婚，已無
    法享有完整家庭之照顧，而由其父親陳鈺全及原告戊○○、
    丁○○○協助扶養，然在正需要父愛之關懷照顧之期間，突
    然失去父親，使其不能享有父親之關愛，且生活立即陷入困
    境，是亦受有相當程度之精神傷害，本院審酌上情，並查原
    告戊○○在事故發生時已64歲；原告丁○○○在事故發生之
    時為60歲，原告丙○○在事故發生時年僅9歲4月餘；原告乙○○在事故發生時年僅8歲4月餘，且原告戊○○、丁○○○
    均無固定工作；原告丙○○、乙○○均無謀生能力，而被告
    協新廣告有限公司係一資本額為 1,000,000元，股東為被告
    庚○○、被告之妻曾寶玉、被告之子女魏育珍、魏嘉宏、魏
    晟洋之家族中小型企業，而被告庚○○90年間至92年間之所
    得總額，分別約為780, 000元、470,000元及370,000元，93
    年間之給付總額為184,446元、財產總額計2,481,710元收入
    中等之經濟狀況，有財政部臺灣省北區國稅局新竹縣分局94
    年 3月11日北區國稅竹縣二字第0941003322號函、稅務電子
    閘門財產所得調件明細表、及有限公司變更登記表各 1份在
    卷可參，並為兩造所不爭執，並參以原告 4人所受痛苦之程
    度等一切情狀，認原告戊○○、丁○○○ 2人此部分所受非
    財產上即精神慰撫金之損害應各以600,000元為適當，而其2
    人此部分請求未逾上開範圍部分，依法自應准許；至原告丙○○、乙○○2人此部分請求非財產上即精神慰撫金各600,0
    00元，尚嫌過高，應各以 300,000元為適當，逾此部分之請
    求，尚非有理由，自不應准許。
(四)、從而，原告戊○○得請求被告賠償之扶養費用為 175,963元
    、精神慰撫金為600,000，合計請求被告負擔775,936元【計
    算式為：（175,963+600,000）= 775,936】；而原告丁○○○得請求被告賠償之扶養費用為 223,104元、精神慰撫金則
    為600,000元，合計請求被告負擔823,104元【計算式為：（
    223,104+600,000）= 823,104】；原告丙○○得請求被告賠
    償之扶養費用為295,579元、精神慰撫金為300,000，合計請
    求被告負擔595,579元【計算式為：（295,579+ 300,000）=
    595,579】，原告乙○○得請求被告賠償扶養費用為321,713
    元、精神慰撫金為300,000元，合計請求被告負擔621,713元
    【計算式為：（321,713+300,000）= 621,713】。
(五)、又按，勞工因遭遇職業災害而致死亡、殘廢、傷害或疾病時
    ，雇主應依左列規定予以補償，但如同一事故，依勞工保險
    條例或其他法令規定，已由雇主支付費用補償者，雇主得予
    以抵充之；雇主依前條規定給付之補償金額，得抵充就同一
    事故所生損害之賠償金額，勞動基準法第59條及第60條分別
    定有明文。勞工保險條例第15條第1 款復規定：勞工保險之
    職業災害保險費，全部由投保單位即雇主負擔。又勞基法第
    59條但書固規定同一事故，依勞工保險條例規定，已由雇主
    支付費用補償者，雇主得予以抵充之，惟須支付之費用即保
    險費係由雇主負擔時，始有其適用，此觀勞基法施行細則第
    34條之規定即明（最高法院84年臺上字第2727號判決意旨可
    資參照）。次按，勞工職業災害保險制度，乃係令雇主負擔
    保險費，由國家代雇主履行職業災害補償，以確保勞工職業
    災害補償請求之公正、迅速，並減輕雇主經濟負擔之制度，
    既係依勞工保險條例所為之給付，其本質上仍屬勞動基準法
    之勞工職業災害補償，從而勞工因遭遇職業災害而傷殘，已
    依勞工保險條例領得之職業災害保險給付，依勞動基準法第
    59條但書、第60條、勞工保險條例第15條第1 款之規定，應
    予扣除抵充雇主之侵權行為損害賠償責任（最高法院87年度
    臺上字第2281號判決、89年度臺上字第2582號判決意旨可資
    參照）。
(六)、再按，關於行政院勞工委員會（87）台勞動三字第017676號
    函釋：「由雇主負擔保險費為勞工投保商業保險者，勞工所
    領之保險給付，雇主得用以抵充勞動基準法第59條各款所定
    雇主應負擔之職業災害補償費用，惟不足之部分雇主仍應補
    足」，及臺灣高等法院88年度法律座談會研究意見：「按雇
    主依勞動基準法第59條之規定所給付之補償金額，得抵充就
    同一事故所生損害之賠償金額，勞動基準法第60條固定有明
    文，惟該條所稱抵充，必須係指曾依勞動基準法第59條之規
    定受領補償金之人，雇主始得對之主張以該補償金額抵充該
    受領補償金之人之其餘所生損害之賠償金額而言，如未依勞
    動基準法第59條之規定受領補償之人，其固有之基於侵權行
    為之法律關係所生之損害賠償金額，雇主自不得持他人已受
    領之補償金額主張抵充該未受領補償金之人之損害賠償金額
    」。足認，雇主為員工投保員工團體意外險，係為減輕意外
    事故發生時雇主之賠償責任，是雇主向保險公司投保團體保
    險，其保險費全額若是由雇主負擔，則依勞動基準法第59條
    但書之法理，勞工因職業災害所領取之團體保險金，原則上
    固可用以抵充雇主依侵權行為責任所負擔之相關賠償金額，
    但在具體個案中，勞工因此類保險所取得之保險給付，是否
    得用以抵充雇主侵權行為損害賠償責任之金額，尚必須視該
    保險金給付之內容，與勞工依侵權行為法律關係請求賠償之
    內容是否相當，如相當，固可抵充，如不相當，即無抵充之
    餘地。經查，被告向南山人壽保險股份有限公司投保員工團
    體意外傷害保險，於本件事故發生後，南山人壽保險股份有
    限公司各給付原告丙○○、乙○○保險金 500,000元之事實
    ，有南山人壽團體意外傷害保險保單首頁影本、支票影本 2
    紙為證，且為兩造所不爭執，而由上開保單觀之，被告協欣
    公司為要保單位，投保內容之保險項目為身故及殘廢保險、
    傷害醫療保險，其與以給付職災補償為宗旨之勞工保險相同
    ，亦與依侵權行為法律關係請求之內容相當，故依勞動基準
    法第59條但書及第60條之法理，原告丙○○、乙○○所受領
    之團體意外保險合計 1,000,000元部分，自可抵充被告應給
    付之職業災害補償及損害賠償金額，惟原告戊○○、丁○○○係被害人陳鈺全之父、母，為勞動基準法第59條第4 款受
    領補償之第2 順位人，因其並未領得補償金，被告自不得對
    之主張抵充損害賠償金額。
(七)、末查，原告4人已共同領得被告給付之賠償金200,000元，即
    每人已分別受領50,000元之賠償金【計算式為：（ 200,000
    ÷4=50,000），且原告丙○○與乙○○亦分別領得南山人壽
    團體意外傷害保險各 500,000元之事實，既為兩造所不爭，
    自應予扣除，則原告得請求被告賠償之餘額分係：原告戊○○為725,936元【計算式為：（775,936-50,000）= 725,936
    】；原告丁○○○為773,104元【計算式為：（823,104-50,
    000）=773,104】；原告丙○○為 45,579元【計算式為：（
    595,579-500,000-50,000）=45,579】，原告乙○○為71,71
    3元【計算式為：（621,713-500,000-50,000=71,713】，從
    而原告請求被告給付上開金額，洵屬正當，應予准許。逾此
    部分之請求，即非有據，應予駁回。
四、綜上，原告本於侵權行為法律關係，請求被告給付原告戊○○725,936元、原告丁○○○773,104元、原告丙○○45,579
    元、及乙○○71,713元，及均自本件追加起訴狀繕本送達翌
    日即94年8月16日起至清償日止，按週年利率百分之5計算之
    利息，為有理由，應予准許，逾上開部分之請求，則無理由
    ，應予駁回。
五、本判決所命被告分別給付原告丙○○、乙○○部分之金額未
    逾500,000元，應依民事訴訟法第389條第1項第5款之規定依
    職權宣告假執行，而被告聲明此部分願供擔保請准宣告免為
    假執行，經核與法律規定相符，爰酌定相當金額宣告之，至
    所命被告分別給付原告戊○○、丁○○○部分，因原告並未
    聲明願供擔保請准宣告假執行，故被告就此部分亦無必要提
    供保請准宣告免為假執行，附此敘明。
六、本件事證已臻明確，兩造其餘主張及舉證，經審酌與判決結
    果尚不生影響，均不另論述，併予敘明。
七、據上論結：本件原告之訴為一部有理由，一部無理由，應依
    民事訴訟法第79條、第85條第1項前段、第2項、第389條第1
    項第5款、第392條第2項判決如主文。
中　　華　　民　　國　　94　　年　　10　　月　　20　　日
                  民事第一庭　　法　官  楊數盈
以上正本係照原本作成。
如對本判決上訴，須於判決送達後20日內向本院提出上訴狀。
中　　華　　民　　國　　94　　年　　10　　月　　20　　日
                                書記官  王恬如
